【裁判字號】    97,簡上,450
【裁判日期】    971007
【裁判案由】    詐欺
【裁判全文】
臺灣桃園地方法院刑事判決             97年度簡上字第450號
上  訴  人  臺灣桃園地方法院檢察署檢察官
上  訴  人
即  被  告  乙○○
上列上訴人因被告詐欺案件，不服本院刑事庭97年度壢簡字第77
2 號，民國97年4 月30日第一審刑事簡易判決（聲請簡易判決處
刑案號：96年度偵字第21667 號），提起上訴，及移送併辦（97
年度偵字第12108號），本院合議庭為第二審判決如下：
    主  文
原判決撤銷。
乙○○幫助意圖為自己不法之所有，以詐術使人將本人之物交付
，處有期徒刑伍月，如易科罰金，以新臺幣壹仟元折算壹日，減
為有期徒刑貳月又拾伍日，如易科罰金，以新臺幣壹仟元折算壹
日。
    事  實
一、乙○○明知申請帳戶使用係輕而易舉之事，一般人無故取得
    他人金融帳戶使用之行徑常與財產犯罪之需要密切相關，而
    可預見該名不自行申辦帳戶使用反設法蒐羅他人存摺之人，
    可能係遂行不法所有意圖用以詐騙他人，又對於提供帳戶予
    他人使用雖無必引發他人萌生犯罪之確信，但仍以縱若有人
    持以犯罪亦不違反其本意，而基於幫助他人詐欺取財之犯意
    ，於民國96年4 月11日下午3 時許，在桃園縣中壢市「清雲
    科技大學」前，將其所開立新竹國際商業銀行金陵分行帳號
    0000-000000000號帳戶（下稱上開新竹國際商業銀行帳戶）
    之存摺、金融卡及密碼，交付與真實姓名、年籍不詳，自稱
    「陳先生」之成年男子，藉此幫助該成年男子與其所屬之犯
    罪集團（下稱系爭犯罪集團）成員達到向他人詐取財物之目
    的。其後，系爭犯罪集團成員即基於意圖為自己不法所有之
    犯意聯絡，先後為下列詐欺取財犯行：
（一）96年4 月11日晚上8 時許，系爭犯罪集團成員撥打電話予
      丙○○，佯稱丙○○先前透過網路購買物品，因所匯款之
      帳戶係約定帳戶，若不改為非約定帳戶，將每月扣款新臺
      幣（以下同）1,600 元云云，致丙○○陷於錯誤，而於同
      日晚間10時35分許，至臺北縣深坑鄉萬順寮郵局，依指示
      操作ATM 後，即將29,999元轉帳至上開新竹國際商業銀行
      帳戶內，上開款項並旋即遭系爭犯罪集團成員提領一空。
（二）96年4 月11日晚間某時許，甲○○接獲系爭犯罪集團成員
      寄送之網路拍賣得標信，要求甲○○將價金匯入指定帳戶
      云云，甲○○不疑有他，誤以為上開郵件確為網路拍賣賣
      家所寄送而陷於錯誤，於同日晚間11時23分許，至新竹市
      ○○路106 號新竹國際商業銀行，依指示存入現金66,000
      元至上開新竹國際商業銀行帳戶內，上開款項亦迅遭系爭
      犯罪集團成員提領一空。
（三）嗣因丙○○、甲○○先後發覺有異，而各別報警處理，始
      循線查悉上情。
二、案經桃園縣政府警察局平鎮分局報告臺灣桃園地方法院檢察
    署檢察官偵查後聲請簡易判決處刑，及新竹市警察局移送臺
    灣桃園地方法院檢察署檢察官偵查後移送併案審理。
    理  由
一、本案所引用之供述及非供述證據，經本院依法踐行調查證據
    程序，檢察官、被告均不爭執各該證據之證據能力，且亦查
    無依法應排除其證據能力之情形，是後述所引用證據之證據
    能力均無疑義，先予敘明。
二、訊據被告乙○○固坦承提供上開新竹國際商業銀行帳戶存摺
    、金融卡及密碼予自稱「陳先生」之男子，惟矢口否認有何
    幫助詐欺取財犯行，辯稱：當時伊係看自由時報報紙，欲辦
    理貸款100,000 元，對方自稱「陳先生」，在電話中要伊準
    備身分證影本、帳戶、提款卡、密碼等物，並約定在96年4
    月11日下午3 時，在清雲科技大學門口見面。當時有一位自
    稱「陳先生」之男子依約前來，要伊將資料交給他，並稱會
    再與伊聯絡，俟貸款辦妥需要收取一成手續費等語。其後因
    伊公司薪資無法轉帳至帳戶內，伊即於96年4 月11日打電話
    給「陳先生」，欲取回上開交付之資料，「陳先生」也同意
    將存摺等物返還，但事後「陳先生」未至約定地點將交付之
    帳戶等資料返還，伊並無詐騙他人之意圖云云。經查：
（一）關於證人即被害人丙○○、甲○○遭詐騙財物，及匯款或
      存款至被告上開新竹國際商業銀行帳戶之事實，已據證人
      丙○○、甲○○分別於警詢時指述綦詳，復有上開新竹國
      際商業銀行帳戶之開戶資料及交易明細資料1 份、郵局自
      動櫃員機匯款轉帳收據影本3 紙及新竹國際商業銀行自動
      櫃員機交易明細收據影本1 紙在卷可稽，足認被告上開新
      竹國際商業銀行帳戶確實供系爭犯罪集團作為先後向證人
      丙○○、甲○○詐欺取財後，取得贓款所用之工具，至屬
      灼然。
（二）被告固以前揭情詞置辯，並提出96年4 月12日自由時報1
      份為證。惟近年來詐欺取財之犯罪類型層出不窮，該等犯
      罪，多數均係利用他人帳戶作為詐欺所得財物之出入帳戶
      ，業經媒體廣為披載，是依一般人通常之知識、智能及經
      驗，自可預見向其收受帳戶存摺、提款卡之真實姓名年籍
      不詳人士可能利用其所提供之金融機構帳戶供作詐騙他人
      匯入款項之用，且隱匿帳戶內資金實際取得人之身分，以
      逃避追查。而被告亦供稱：伊已經工作20餘年，因為信用
      不良，曾經透過代辦公司辦理貸款，也有2 家公司幫伊辦
      妥貸款，伊曾提供過存摺、提款卡、戶籍謄本、身分證影
      本等資料供代辦貸款公司辦理貸款，但沒有提供過提款卡
      的密碼，伊知道如果有陌生人向伊收購帳戶係屬犯法行為
      ，惟此次辦理貸款當時並未想那麼多，只希望貸款快點辦
      妥，因為對方說整合資料快，貸款速度也會快，不過伊沒
      有詢問如何整合資料等情（見本院簡上卷第31-34 頁），
      顯見被告為一有相當社會經驗、智慮成熟之成年人，亦有
      委託他人辦理貸款之經驗，且在交付上開新竹國際商業銀
      行帳戶存摺、金融卡及密碼時，已知悉此次辦理貸款所需
      提供之資料，與其前委託代辦公司辦理者並不相同，仍因
      本身債信不佳，無法向一般金融機關辦理借貸，而將上開
      新竹國際商業銀行帳戶存摺、金融卡及密碼等，交付真實
      姓名、年籍均不詳之「陳先生」，復未詢明所交付上揭資
      料之確實用途，亦未向「陳先生」取得已收取上揭帳戶資
      料之證明文件，益徵被告對於提供上開新竹國際商業銀行
      帳戶存摺、金融卡及密碼予「陳先生」，將可能被用來作
      為詐欺取財等非法用途上，應有所預見，而猶仍提供，堪
      認被告有容認系爭犯罪集團成員將上開新竹國際商業銀行
      帳戶作為詐欺取財之匯款或存款指定帳戶使用，顯有幫助
      詐欺取財之不確定故意存在，應堪認定。
（三）綜上所述，被告所辯應係事後卸責之詞，委無足取。本件
      事證明確，被告上揭犯行已堪認定，應依法論科。
三、按幫助犯之成立，主觀上行為人須有幫助故意，客觀上須有
    幫助行為，意即需對於犯罪與正犯有共同之認識，而以幫助
    之意思，對於正犯資以助力，而未參與實施犯罪之行為者而
    言。被告將其所有之上開新竹國際商業銀行帳戶存摺、金融
    卡及密碼提供與系爭犯罪集團成員供作詐騙被害人財物，顯
    係基於幫助他人詐取財物之犯意所為，屬刑法詐欺取財罪構
    成要件以外之行為，被告既以幫助他人犯罪之意思而參與犯
    罪構成要件以外之行為，是核被告所為，係犯刑法第30條第
    1 項前段、第339 條第1 項之幫助詐欺取財罪。又被告係基
    於幫助之犯意而為非屬詐欺取財犯行之構成要件行為，為幫
    助犯，爰依刑法第30條第2 項之規定，按正犯之刑減輕之。
    再被告交付上開新竹國際商業銀行帳戶存摺、金融卡及密碼
    與系爭犯罪集團成員使用之一幫助行為，幫助系爭犯罪集團
    分別詐騙被害人丙○○、甲○○之財物，為想像競合犯，應
    依刑法第55條之規定，從一重處斷。又事實欄一、（二）所
    示之移送併辦部分幫助詐欺取財犯行，雖未經聲請簡易判決
    處刑，然此部分既與原聲請簡易判決處刑，且經本院論罪科
    刑部分有想像競合犯之裁判上一罪關係，應為聲請簡易判決
    處刑之效力所及，本院自應併予審理。本件被告以無幫助詐
    欺取財犯行為由提起上訴，指摘原審判決違誤，核無理由。
    而原審以被告事證明確，予以論罪科刑，固非無見，惟原判
    決未及審酌被告就事實欄一、（二）所示之幫助詐欺取財犯
    行，尚有未洽，檢察官執此提起上訴，即有理由，自應由本
    院管轄之第二審合議庭將原判決予以撤銷改判。爰審酌被告
    並無前科紀錄，有臺灣高等法院被告前案紀錄表1 份在卷可
    參，素行尚稱良好，惟其提供帳戶予他人犯罪使用之幫助犯
    行，使收受帳戶者憑恃犯罪追查不易而肆無忌憚，助長詐欺
    取財之歪風，顯對社會財貨秩序、正常經濟交易安全及人民
    財產權構成嚴重危害，增加被害人尋求救濟之困難，兼衡本
    案被害人數、遭詐騙金額暨被告犯後猶未能坦認犯行，態度
    不佳等一切情狀，量處如主文第2 項所示之刑，並諭知易科
    罰金之折算標準，以資懲儆。末查，中華民國96年罪犯減刑
    條例已於96年7 月4 日公布，並於同年月16日施行，本案被
    告上開犯罪時間係在96年4 月24日以前，合於中華民國96年
    罪犯減刑條例第2 條第1 項第3 款之規定，且無該條例第3
    條規定不得減刑之情形，自應依該條例第2 條第1 項第3 款
    之規定減其宣告刑2分之1 ，併諭知易科罰金之折算標準。
據上論斷，應依刑事訴訟法第455 條之1 第1 項、第3 項、第36
9 條第1 項前段、第364 條、第299 條第1 項前段，刑法第339
條第1 項、第30條第1 項前段、第2 項、第55條、第41條第1 項
前段，刑法施行法第1 條之1 第1 項、第2 項前段，中華民國96
年罪犯減刑條例第2 條第1 項第3 款、第7 條、第9 條，判決如
主文。
本案經檢察官周芝君到庭執行職務。
中    華    民    國    97    年    10    月    7     日
                  刑事第十二庭  審判長法    官  魏于傑
                                      法    官  羅國鴻
                                      法    官  許雅婷
以上正本證明與原本無異。
不得上訴。
                                      書 記 官  吳玉蘭
中    華    民    國    97    年    10    月    9     日
附錄論罪科刑依據之法條：
中華民國刑法第339條
意圖為自己或第三人不法之所有，以詐術使人將本人或第三人之
物交付者，處5 年以下有期徒刑、拘役或科或併科1 千元以下罰
金。
以前項方法得財產上不法之利益或使第三人得之者，亦同。
前二項之未遂犯罰之。


司法院資訊處製作；財團法人民間司法改革基金會備份。
